【裁判字號】    98,簡上,1075
【裁判日期】    990203
【裁判案由】    竊盜
【裁判全文】
臺灣高雄地方法院刑事判決            98年度簡上字第1075號
上  訴  人
即  被  告  戊○○
上列上訴人即被告因竊盜案件，不服本院高雄簡易庭於中華民國
98年8 月26日98年度審簡字第3670號所為第一審簡易判決（臺灣
高雄地方法院檢察署檢察官聲請簡易判決處刑書案號：98年度偵
字第12881 號），提起上訴，本院合議庭認不得以簡易判決處刑
，改依通常程序為第一審判決如下：
    主  文
原判決撤銷。
戊○○無罪。
    理  由
一、公訴意旨略以：被告戊○○於民國98年4 月12日左右，在高
    雄市鼓山區○○○路588 巷2 號租屋處1 樓前，徒手竊取乙○○所有之VECTRE牌腳踏車1 輛後，騎乘該腳踏車前往丁○○所經營位於高雄市鼓山區○○○路743 號卡拉OK店，將該
    腳踏車贈與丁○○；嗣經乙○○報警處理，始循線於98年4
    月23日7時30分許，在戊○○位於高雄市鼓山區○○○路588
    巷2 號住處查獲，並由戊○○偕同員警前往丁○○經營之上
    開卡拉OK店內扣得前揭腳踏車1 輛（已發還乙○○）。因認
    被告涉有刑法第320 條第1 項之竊盜罪嫌云云。
二、按犯罪事實應依證據認定之，無證據不得認定犯罪事實；不
    能證明被告犯罪者，應諭知無罪之判決，刑事訴訟法第154
    條第2 項、第301 條第1 項分別定有明文。次按認定犯罪事
    實所憑之證據，雖不以直接證據為限，間接證據亦包括在內
    ，然而無論直接或間接證據，其為訴訟上之證明，須於通常
    一般之人均不致有所懷疑，而得確信其為真實之程度者，始
    得據為有罪之認定，倘其證明尚未達到此一程度，而有合理
    之懷疑存在、無從為有罪之確信時，自應為無罪之判決（最
    高法院76年臺上字第4986號判例意旨可資參照）。又檢察官
    對於起訴之犯罪事實，應負提出證據及說服之實質舉證責任
    ，倘其所提出之證據，不足為被告有罪之積極證明，或其指
    出證明之方法，無從說服法院以形成被告有罪之心證，基於
    無罪推定之原則，自應為被告無罪判決之諭知（最高法院92
    年臺上字第128 號判例意旨參照）。再按刑法上之竊盜罪，
    係以竊取他人所持有之物為成立要件（最高法院19年上字第
    1673號判例意旨可資參照）。
三、公訴意旨認被告涉犯上開竊盜罪嫌，無非係以被告自承有於
    前揭時、地將上開腳踏車騎走後贈與丁○○，及告訴人乙○○於警詢之指述、證人丁○○、甲○○於警詢之證述，暨扣
    案之上開腳踏車1 輛、贓物認領保管單1 紙等為其主要論據
    。
四、證據能力之認定：
  (一)按被告以外之人於審判外之言詞或書面陳述，除法律有規定
    者外，不得作為證據；被告以外之人於審判外之陳述，雖不
    符前4 條之規定，而經當事人於審判程序同意作為證據，法
    院審酌該言詞陳述或書面陳述作成時之情況，認為適當者，
    亦得為證據，刑事訴訟法第159 條第1 項、第159 條之1 第
    1 項、第159 條之5 第1項 分別定有明文。本件以下所引用
    之各項供述證據，除證人丁○○、丙○○於本院審理時所為
    之證述，業經具結，並經被告及檢察官當庭交互詰問，符合
    刑事訴訟法第166 條以下證人詰問之規定，應具證據能力外
    ，其餘供述證據，因檢察官、被告於審判程序均同意作為證
    據（見本院簡上字卷第65頁），本院審酌前開證據作成或取
    得時之狀況，並無違法或不當情事，復經本院於審判期日依
    法進行調查、辯論，應均具證據能力，
  (二)傳聞法則乃對於被告以外之人於審判外之言詞或書面陳述，
    亦即針對被告以外之人於審判外以言詞或書面所為之供述證
    據之相關規範，而本件以下所引用之照片3 張，乃以科學、
    機械之方式，對於拍攝內容所為忠實且正確之記錄，上開照
    片在性質上亦非供述證據，應無刑事訴訟法第159 條第1 項
    規定之適用，合先敘明。
五、訊據被告戊○○固供承有將上開腳踏車自其前揭租屋處1 樓
    牽至丁○○所經營之上開卡拉OK店等情，惟堅詞否認有何竊
    盜犯行，辯稱：伊係於98年2 月27日始承租上開處所3 樓，
    約10天後上開腳踏車才出現，屋主甲○○時常問說該腳踏車
    是誰的，並叫伊將該腳踏車牽走，而於98年4 月12日當天，
    伊在丁○○所經營之上開卡拉OK店內飲酒聊天，當時甲○○
    也在現場，復又提起將該腳踏車牽走之事，伊始回到前揭租
    屋處1 樓將該腳踏車牽至上開卡拉OK店，伊並無竊盜等語。
    經查：
  (一)被告有於98年4 月12日，將上開乙○○所有之腳踏車自其位
    於高雄市鼓山區○○○路588 巷2 號租屋處1 樓前，牽至前
    揭丁○○所經營位於高雄市鼓山區○○○路743 號之卡拉OK
    店置放等情，業據被告供承在卷（見本院簡上字卷第40、64
    頁），與證人即告訴人乙○○於警詢之指述、證人丁○○於
    警詢及本院審理時之證述情節相符，並有扣押物品收據、目
    錄表、贓物認領保管單各1 紙暨贓物停放處及上開腳踏車照
    片共3 張附卷可稽（見警卷第21至23頁、第27、28頁），是
    上開事實應堪認定。
  (二)被告所承租之上開處所，僅有被告、屋主甲○○及另一承租
    人丙○○居住該處，而被害人乙○○並未居住該處等事實，
    業據被告陳稱：「（你租屋處高雄市鼓山區○○○路588 巷
    2 號共有幾人居住？）有我、房東甲○○、房客丙○○，我
    住3 樓、房東及丙○○住2 樓，我們都從一樓的同一個門出
    入。」等語在卷（見偵卷第8 頁），核與證人丙○○於本院
    審理時具結證稱：「（甲○○的哥哥有無認識？）不認識，
    我在那邊住了兩年，從來沒看過。」、「（你們那棟有幾個
    人住？）當時只有我、被告及甲○○三人。」等語（見本院
    簡上字卷第73、75頁），及證人丁○○於本院審理時證述：
    「（甲○○與他哥哥有無住在一起？）沒有住在一起。甲○○是跟被告同一戶籍。」等語（見本院簡上字卷第71頁）互
    核相符；又該腳踏車係放置於上開住處庭院大門進去後之小
    空間，且未上鎖，則據證人丙○○證稱：「那是透天的房子
    ，是庭院的大門進去之後有個小空間，放台洗衣機，平常我
    摩托車放在洗衣機旁邊，腳踏車也放在洗衣機旁邊…」、「
    （那台腳踏車有無上鎖？）有個鎖放在洗衣機旁邊，腳踏車
    沒有上鎖，因為我經常移車我知道。」等語在卷（見本院簡
    上字卷第73頁），是上開腳踏車雖為乙○○所有，然甲○○
    既為屋主，上開住處之庭院則為其具有支配權之空間範圍，
    則在此範圍內所置放之物，應可推論為其具有事實上之支配
    管領力；且衡諸社會常情，第三人將其私人物品置放於房屋
    空間範圍內，卻未事先知會屋主，亦未徵得屋主同意，難謂
    屋主對未經其同意而任意置放在屋內之物品未有處分該物之
    權限。再查，被告與丙○○僅為承租人，而告訴人乙○○雖
    為屋主甲○○之兄，然其未與甲○○同住，已如上述，且在
    其置放該腳踏車於上開住處屋內庭院時，並未告知屋主甲○○，亦未取得其同意，此觀甲○○於警詢時稱：「（是否知
    道該輛腳踏車是何人所有？）當時我不知道是何人所有…」
    等語（見警卷第10頁）即可知悉；另甲○○曾多次詢問被告
    及丙○○該腳踏車為何人所有，並請被告或丙○○處分該腳
    踏車等情，除據被告供承在卷外，並據證人丙○○證述：「
    …因為腳踏車跟摩托車都放在洗衣機旁邊會影響紗門進出，
    甲○○經常喝酒回來經常碰到車子會受傷，他就問我那台腳
    踏車是不是我的，我說不是，他就說那就看要拿到哪邊去丟
    ，他這樣跟我講了好幾次。」、「…甲○○也曾經問過戊○○腳踏車是不是他的，戊○○也說不是他的…」等語在卷（
    見本院簡上字卷第73、74頁）；此外，甲○○於98年4 月12
    日在丁○○所經營之上開卡拉OK店內，復又向被告提起將該
    腳踏車牽走之事，被告遂於當日將該腳踏車自上開租屋處1
    樓牽至丁○○所經營之上開卡拉OK店，甲○○亦在上開卡拉
    OK 店 內見被告將該腳踏車牽至該處等情，亦據被告陳稱：
    「…我去那邊喝酒，時間約是下午三、四點，當時約有八人
    ，房東甲○○也在，他說那台腳踏車是誰的，放在那邊占位
    子，看誰把它牽走，說了很多次，他那邊也在那邊喝酒，我
    就說這台車不是你的也不是我的，那要丟到哪邊去，我說我
    現在去牽，我就回去588 巷住處把腳踏車牽到卡拉OK店我們
    喝酒的地方，把腳踏車放在店家外面。我把車放在店那邊時
    ，房東有看到、卡拉OK店老闆及兩三個人有看到…」等語在
    卷（見本院簡上字卷第64頁），核與證人丁○○證稱：「（
    當時甲○○有無在場？）有。」、「（甲○○有無看到戊○○把腳踏車牽走？）有。」、「（為何你知道【指該腳踏車
    】是甲○○屋簷下的？）因為他們兩人在我店那邊有說到車
    子占停車位等事情，而我有聽到…」等語（見本院簡上字卷
    第67 、69 、70頁）相符，是被告雖非上開腳踏車所有人，
    然其既認該車置於甲○○之實力支配範圍內，即前揭住處庭
    院內，且經屋主甲○○之要求而將該車牽離至上開卡拉OK店
    ，是縱其客觀上有將腳踏車由屋主甲○○屋內牽移至他處之
    客觀事實，然該行為尚難謂與未經他人同意之竊取行為該當
    ，蓋其移置車輛之行為係經對該腳踏車具有事實管領力之屋
    主甲○○之要求而處置。至甲○○雖於警詢時證述：「我是
    有問戊○○及另一名房屋承租者（丙○○）腳踏車是何人的
    ，但沒有叫戊○○將該腳踏車做個處理。」云云（見警卷第
    10頁），惟甲○○曾請被告處分該車，已如前述，另證人丙○○亦具結證稱：「…當天後來甲○○就在我家裡當我的面
    罵他哥哥，說腳踏車放在那邊也不知道是誰的，害人被叫去
    派出所問筆錄。」、「（你是否知道是誰把這部腳踏車移走
    ？）知道，但我沒親眼看到，是聽甲○○回來講的，他說害
    我難做人了，害我叫『阿青』把腳踏車牽走。」、「（你看
    到腳踏車不在時，你有無問甲○○說這腳踏車去哪裡了？）
    有，他說他叫『垃圾青』【被告外號】把腳踏車載走了。」
    等語（見本院簡上字卷第74、75頁），是甲○○上開所述即
    非可採。
  (三)再者，被告雖自承將該腳踏車送予丁○○，然丁○○於警詢
    時稱：「該台腳踏車是戊○○大約於10天前（98年4 月12日
    左右）牽來我店內放的，當時我顧著店內生意在忙也未注意
    到戊○○是騎來還是載來的，我不知道戊○○牽該台腳踏車
    是要作何用。」（見警卷第7 頁），又於本院審理時證述：
    「（當時他【指被告】有無說這台車要給你？）當時我很忙
    ，我也忘了，我是怕他丟了所以叫他牽到裡面，不是要送我
    的，只是寄放在那邊。」、「（當時【指被告將腳踏車放在
    卡拉OK店時】他說什麼？）我忘記了，我那邊不時有客人寄
    放車子，因為會抓酒測。」、「…當時我是好意說牽進去怕
    車子弄丟。」等語在卷（見本院簡上字卷第67、68、69頁）
    ，再參諸甲○○當日係在卡拉OK店內請被告處分該車，被告
    應甲○○所請，並在甲○○親眼見到之情況下，將該車牽至
    上開卡拉OK店內，是否有將該車以所有人自居之「所有」意
    圖，不無疑問，況既經屋主甲○○之同意，更不具所謂「不
    法」意圖。
  (四)至被告雖於偵查中供陳：「（是否承認有偷腳踏車？）承認
    。」等語（見偵卷第9 頁），然就此被告則於本院準備程序
    中陳稱：「（為何你有在檢察官那邊承認有偷腳踏車？【提
    示筆錄】）我是說我有『牽』，不是說『偷牽』…」等語（
    見本院簡上字卷第39頁），此與其於警詢、偵查及本院審理
    時所陳之事實均為一致，且犯罪事實應依證據認定之，尚不
    得以被告偵查中之上開供述，即遽為被告不利之認定。
五、綜上所述，公訴人所舉之證據，僅可證明被告確有將前揭腳
    踏車牽至丁○○上開所經營之卡拉OK店，然尚難證明被告之
    行為已構成竊取並有為自己或第三人不法所有之意圖，此外
    ，復查無其他積極證據足資證明被告戊○○有何公訴人所指
    竊盜犯行，被告執此指摘原審判決不當，求予廢棄改判，即
    屬有理由，自應由本院將原判決撤銷，改為諭知被告無罪之
    判決。
六、末按法院得為簡易判決處刑者，以所科之刑係宣告緩刑、得
    易科罰金或得易服社會勞動之有期徒刑及拘役或罰金為限；
    於檢察官聲請以簡易判決處刑之案件，經法院認應為無罪判
    決之諭知者，應適用通常程序審判之，刑事訴訟法第449 條
    第3 項、第451 條之1 第4 項但書第3 款、第452 條分別定
    有明文。又地方法院簡易庭對被告為簡易判決處刑後，經提
    起上訴，而地方法院合議庭認應為無罪判決之諭知者，依同
    法第455 條之1 第3 項準用第369 條第2 項之規定意旨，應
    由該地方法院合議庭撤銷簡易庭之判決，改依第一審通常程
    序審判，其所為判決，應屬於第一審判決，檢察官仍得依通
    常上訴程序上訴於管轄第二審之高等法院（最高法院91年臺
    非字第21號判例意旨參照）。本件聲請簡易判決處刑意旨，
    經本院審理後既認應為被告無罪之諭知，依上開說明，除撤
    銷原判決外，並應逕行改依通常程序審理，自為第一審判決
    ，檢察官如有不服，仍得於法定上訴期間內，向管轄之第二
    審法院提起上訴，附此敘明。
據上論斷，應依刑事訴訟法第455 條之1 第1 項、第3 項、第
451 條之1 第4 項第3 款、第452 條、第369 條第1 項前段、第
364 條、第301 條第1 項，判決如主文。
本案經檢察官陳建州到庭執行職務。
中    華    民    國    99    年    2    月      3    日
                  刑事第十三庭  審判長  法  官  黃蕙芳
                                        法  官  許仁豪
                                        法  官  王宗羿
以上正本證明與原本無異。
如不服本判決應於收受判決後10日內向本院提出上訴書狀，並應
敘述具體理由。其未敘述上訴理由者，應於上訴期間屆滿後20日
內向本院補提理由書(均須按他造當事人之人數附繕本)「切勿逕
送上級法院」。
中    華    民    國    99    年    2     月    3     日
                                        書記官 蔡毓琦

司法院資訊處製作；財團法人民間司法改革基金會備份。
